臺灣高等法院臺中分院刑事判決　　　　　　　　　　　九十四年度上訴字第一八號
　　上　訴　人
　　即　被　告　乙○○
右上訴人因毒品危害防制條例案件，不服臺灣台中地方法院九十三年度訴字第二四五
一號中華民國九十三年十一月十八日第一審判決（起訴案號：臺灣台中地方法院檢察
署九十三年度毒偵字第三六二九號），提起上訴，本院判決如左：
      主  文
原判決撤銷。
乙○○施用第一級毒品，處有期徒刑柒月，扣案之第一級毒品海洛因壹包（鑑餘淨重
零點陸壹公克）、含有海洛因之殘渣袋壹個，均沒收銷燬之；又施用第二級毒品，處
有期徒刑參月，扣案之第二級毒品甲基安非他命壹包（鑑餘淨重壹點捌公克），沒
收銷燬之。應執行有期徒刑捌月，扣案之第一級毒品海洛因壹包（鑑餘淨重零點陸壹
公克）、含有海洛因之殘渣袋壹個及第二級毒品甲基安非他命壹包（鑑餘淨重壹點
捌公克），均沒收銷燬之。
      事  實
一、乙○○前於民國八十一年間因違反肅清煙毒條例案件，經本院判處有期徒刑三年
    確定；又於八十三年間，因違反肅清煙毒條例案件，經本院判處應執行有期徒刑
    三年十月確定；嗣二案接續執行，並於八十五年七月十八日因假釋付保護管束出
    監。嗣乙○○復於八十六年間因施用毒品案件，經依原審法院裁定送觀察勒戒處
    所執行觀察、勒戒，後經評定認無繼續施用毒品傾向，於八十七年九月八日釋放
    ，並由原審法院以八十六年度重訴字第一九○三號判決免刑確定。之後復於八十
    八年間，再因施用毒品案件，經依原審法院裁定送觀察勒戒處所執行觀察、勒戒
    ，後經評定認有繼續施用毒品傾向後，再依原審法院裁定令入戒治處所施以強制
    戒治（於八十八年七月二十八日停止強制戒治釋放，於八十九年二月八日期滿未
    經撤銷），且經原審法院判處應執行有期徒刑一年確定，並撤銷上開假釋（殘刑
    為四年四月），自八十八年七月二十八日起入監，接續執行前開殘刑與應執行刑
    。之後乙○○復於九十一年十月一日因縮短刑期假釋出監，並於假釋期間再因施
    用第一級毒品及第二級毒品案件經原審法院於九十三年四月三十日以九十二年度
    訴字第二三五三號判處有期徒刑十月及六月，應執行有期徒刑一年二月，並已確
    定，且撤銷上開假釋（以上均不構成累犯）。詎乙○○猶不知悛悔警惕，於經釋
    放後五年內，復另行起意，基於施用第一級毒品海洛因之犯意，於九十三年六月
    九日十四時許，在臺中市○○路肉品市場旁公園停車場，以將第一級毒品海洛因
    摻在香煙內點燃，再吸其煙氣之方式，施用海洛因一次。另基於施用第二級毒品
    甲基安非他命之犯意，於九十三年六月八日，在臺中市○○路某租屋處內，以將
    第二級毒品甲基安非他命置於鋁箔紙上以火加熱燒烤再吸其煙氣之方式，施用甲
    基安非他命一次。嗣於九十三年六月九日二十一時三十分許，在臺中市○○街二
    二號前為警查獲，並扣得乙○○所有海洛因一包（鑑餘淨重○．六一公克）、海
    洛因殘渣袋一個、甲基安非他命一包（鑑餘淨重一．三八公克）。
二、案經臺中市警察局移送臺灣臺中地方法院檢察署檢察官偵查起訴。
      理  由
一、按除被告所犯為死刑、無期徒刑、最輕本刑為三年以上有期徒刑之罪或高等法院
    管轄第一審案件者外，於前條第一項程序進行中，被告先就被訴事實為有罪之陳
    述時，審判長得告知被告簡式審判程序之旨，並聽取當事人、代理人、辯護人及
    輔佐人之意見後，裁定進行簡式審判程序；除簡式審判程序及簡易程序案件外，
    第一審應行合議審判，刑事訴訟法第二百七十三條之一第一項、第二百八十四條
    之一分別定有明文。本件被告所涉係死刑、無期徒刑、最輕本刑為三年以上有期
    徒刑之罪或高等法院管轄第一審案件以外之罪，並於原審行準備程序時就被訴事
    實為有罪之陳述，原審合議庭依前揭規定，經評議結果，裁定改由一名法官獨任
    行簡式審判程序，先予敘明。
二、訊據上訴人即被告乙○○對於右揭事實坦承不諱，且被告於右揭時地為警查獲後
    ，經警採集其尿液送請詮昕科技股份有限公司檢驗結果，嗎啡類及甲基安非他命
    類確均呈陽性反應，有詮昕科技股份有限公司出具之濫用藥物尿液檢驗報告一紙
    附卷可稽。又扣案白色物二包，經分別送請法務部調查局、內政部警政署刑事警
    察局鑑定結果，其中一包確含有第一級毒品海洛因成分，鑑餘淨重為○．六一公
    克，另一包則檢出第二級毒品甲基安非他命成分，鑑餘淨重為一．三八公克，有
    卷附之法務部調查局九十三年八月二日調科壹字第一二○○一四一○四號鑑定通
    知書及內政部警政署刑事警察局九十三年九月七日刑鑑字第○九三○一七一一四
    九號鑑驗通知書各一份及扣案之海洛因一包（鑑餘淨重○．六一公克）、海洛因
    殘渣袋一個及甲基安非他命一包（鑑餘淨重一．三八公克）可資佐證，足認被告
    自白確與事實相符，堪可採信。且查，施用安非他命者，其尿液中之代謝物為安
    非他命，依現行濫用藥物尿液檢驗作業準則，其濃度大於五○○ｎｇ／ｍｌ者，
    判定為安非他命陽性反應；施用甲基安非他命者，其尿液中之代謝物為甲基安非
    他命及安非他命，依現行濫用藥物尿液檢驗作業準則，其甲基安非他命濃度大於
    五○○ｎｇ／ｍｌ，且其代謝物安非他命濃度大於二○○ｎｇ／ｍｌ者，判定為
    甲基安非他命陽性反應；人體施用甲基安非他命後，在主要代謝物中未改變形態
    之甲基安非他命佔施用劑量達百分之四十三，而安非他命佔百分之五等情，業經
    內政部警政署刑事警察局以九十三年四月二十七日（九三）刑鑑字第○九三○○
    八六二一三號、法務部調查局以九十三年四月二十七日調科壹字第○九三○○一
    五三○七○號分別函釋在案。被告為警查獲後之尿液代謝物甲基安非他命濃度為
    九四八三三ｎｇ／ｍｌ、安非他命濃度為一一五五四ｎｇ／ｍｌ，有上開詮昕科
    技股份有限公司濫用藥物尿液檢驗報告、台中市警察局刑警隊三組委託檢驗尿液
    代號與真實姓名對照表各一紙在卷可考。且扣案之第二級毒品係屬甲基安非他命
    ，亦如前述，則被告顯係單純施用第二級毒品甲基安非他命，而非施用第二級毒
    品安非他命，應可認定，起訴書誤載被告施用之第二級毒品係「安非他命」，應
    有未合，附此指明。再被告前於八十六年間因施用毒品案件，經依原審法院裁定
    送觀察勒戒處所執行觀察、勒戒，後經評定認無繼續施用毒品傾向，於八十七年
    九月八日釋放，並由原審法院以八十六年度重訴字第一九○三號判決免刑確定。
    之後復於八十八年間，再因施用毒品案件，經依原審法院裁定送觀察勒戒處所執
    行觀察、勒戒，後經評定認有繼續施用毒品傾向後，再依原審法院裁定令入戒治
    處所施以強制戒治，於八十八年七月二十八日停止強制戒治釋放，至八十九年二
    月八日期滿未經撤銷之事實，有臺灣高等法院被告全國前案紀錄表及臺灣臺中地
    方法院檢察署刑案資料查註紀錄表各一份在卷可憑，足認被告係於釋放後五年內
    再犯本件施用毒品之罪。本件事證明確，被告之犯行洵堪認定，自應依法論科。
三、查海洛因、甲基安非他命分屬毒品危害防制條例第二條第二項第一款、第二款所
    規定之第一級、第二級毒品。是核被告所為，係犯毒品危害防制條例第十條第一
    項之施用第一級毒品罪及同條第二項之施用第二級毒品罪。被告施用第一級毒品
    海洛因前後及施用第二級毒品甲基安非他命前後，持有第一級毒品海洛因及第二
    級毒品甲基安非他命之低度行為，應分別為其施用之高度行為所吸收，均不另論
    罪。再被告所犯上開二罪間，犯意各別，行為互殊，應予分論併罰。原審認被告
    犯罪事證明確，予以論罪科刑，固非無見，惟原判決依鑑定結果認扣押之物其中
    一包為「甲基安非他命」，然主文記載沒收之物則為「安非他命」，前後不一，
    已有未洽；又原判決除認定被告有於前揭時、地施用海洛因、甲基安非他命之行
    為外，認被告尚有於其餘時、地，多次施用海洛因、甲基安非他命之行為，亦有
    未合。被告上訴意旨略謂：伊之前因施用第一、二級毒品案件，經原審法院判處
    罪刑，上訴本院後，於本院審理中，台灣台中地方法院檢察署將本案函請本院併
    案審理，嗣伊撤回上訴，伊認為前後兩案之施用行為應為連續犯，本案不應再對
    伊起訴云云，據以指摘原判決不當。經查：被告前雖曾因施用毒品案件，經原審
    法院於九十三年四月三十日以九十二年度訴字第二三五三號判決，判處其施用第
    一級毒品部分有期徒刑十月、施用第二級毒品部分有期徒刑六月，應執行有期徒
    刑一年二月，被告上訴本院（九十三年度上訴字第八八三）後，於九十三年七月
    二十七日撤回上訴之事實，固有原審法院九十二年度訴字第二三五三號判決、本
    院九十三年度上訴字第八八三號審判筆錄在卷可稽。然該案件被告施用第一、二
    級毒品之時間均為「自九十二年三月間起至九十三年三月七日止」，與本案犯罪
    時間為九十三年六月九日及九十三年六月八日，相距至少三個月，時間上尚難認
    係緊接，足見本案係被告另行起意所為，要難認與前案之行為係出於概括犯意，
    自非連續犯之裁判上一罪，前案起訴、判決確定之事實與本案並無何關聯。另按
    ：同一案件曾經法院為實體上之判決確定者，固應依刑事訴訟法第三百零二條第
    一款之規定，為免訴之判決。此項確定判決既判力之原則，不論實質上之一罪，
    或連續犯、牽連犯、想像競合犯等裁判上之一罪，其一部事實已經判決確定者，
    對於構成一罪之其他部分，均有其適用，此乃基於審判不可分之關係，在審理事
    實之法院，就全部犯罪事實，依同法第二百六十七條之規定，本應予以審判，故
    其判決確定之效力，應及於全部之犯罪事實，若在最後審理事實之法院宣判後，
    始行發生之事實，既非該法院所得審判，即為該案判決之既判力所不及。是既判
    力對於時間效力之範圍，係以最後審理事實法院之宣示判決日為判斷之標準，得
    上訴於第二審之第一審刑事判決，如於上訴第二審後，又依法撤回上訴，其上訴
    撤回之日，雖為判決確定日，但其既判力之時點，基於上開原則，仍應以第一審
    宣示判決之日為其準據（最高法院八十五年度台非字第三四八號判決意旨參照）
    。本案被告固於前案九十三年七月二十七日審理時撤回上訴，但該案既判力之時
    點，依上說明亦應以第一審宣示判決之日即九十三年四月三十日為其準據；從而
    ，被告於九十三年六月九日十四時許施用海洛因，及於九十三年六月八日，施用
    甲基安非他命之行為，亦非前案既判力效力所及。被告上訴意旨所為指摘尚難認
    為有理由，惟原判決既有上述可議之處，即屬無可維持，自應由本院將原判決撤
    銷改判。爰審酌被告有多次施用毒品前科紀錄，有臺灣高等法院被告全國前案紀
    錄表在卷可憑，足認被告素行不佳，且被告在接受觀察勒戒及強制戒治處分並經
    判處罪刑確定後，仍無視於毒品對於自身健康之戕害及國家對於杜絕毒品犯罪之
    禁令，猶施用毒品不輟，再為本案犯行，惟念及其吸毒係戕害自己身心之行為及
    其於犯罪後坦承犯行，態度尚佳等一切情狀，就其所犯上述二罪分別量處如主文
    第二項所示之刑，並定其應執行之刑。扣案之海洛因一包（鑑餘淨重為○．六一
    公克）及第二級毒品甲基安非他命一包（鑑餘淨重一．三八公克），均應依毒品
    危害防制條例第十八條第一項前段之規定，宣告沒收銷燬之；另扣案含有海洛因
    之殘渣袋一個，因海洛因殘渣與袋子間難以析離，故一併視為查獲之毒品，亦應
    依毒品危害防制條例第十八條第一項前段之規定，宣告沒收銷燬之。
四、公訴意旨另以：被告自九十三年五月間某日起至同年六月九日止，除於前揭認定
    時間分別施用海洛因、甲基安非他命各一次外，另有多次施用海洛因、甲基安非
    他命之行為，因認被告此部份行為亦分別涉犯犯毒品危害防制條例第十條第一項
    之施用第一級毒品罪及同條第二項之施用第二級毒品罪嫌。經查：本件被告前開
    採尿送驗結果如前所述係呈嗎啡、甲基安非他命陽性反應，固可證明被告於採尿
    送驗前確有施用第一、二級毒品之事實，惟被告既供承於九十三年六月九日十四
    時許施用海洛因，及於九十三年六月八日，施用甲基安非他命，該尿液檢驗結果
    僅足為被告有此部份犯行之佐證；另扣押之海洛因一包、含有海洛因之殘渣袋一
    個，亦難做為被告除於九十三年六月九日十四時許施用海洛因、九十三年六月八
    日施用甲基安非他命外，尚有於其餘時間、地點多次施用海洛因、施用甲基安非
    他命之行為。此外，復查無其他積極明確之證據足以認定被告有公訴人所指之此
    部份犯行，惟公訴意旨認此部分與前開有罪部分間各有連續犯之裁判上一罪關係
    ，爰不另為無罪之諭知。
據上論結，應依刑事訴訟法第三百六十九條第一項前段、第三百六十四條、第二百九
十九條第一項前段，毒品危害防制條例第十條第一項、第二項、第二十三條第二項、
第十八條第一項前段，刑法第十一條、第五十一條第五款，判決如主文。
本案經檢察官甲○○到庭執行職務。
中      華      民      國      九十四      年      二    月    十七    日
                                   臺灣高等法院臺中分院刑事第四庭
                                         審判長法  官  洪  耀  宗
                                               法　官  陳  欣  安
                                               法　官  江  德  千
右正本證明與原本無異。
如不服本判決應於收受送達後十日內向本院提出上訴書狀，其未敘述上訴之理由者並
得於提起上訴後十日內向本院補提理由書（均須按他造當事人之人數附繕本）。
                                               書記官  吳　麗　琴
中     華     民     國     九十四     年      二      月     十八      日
【附錄論罪科刑法條】
毒品危害防制條例第十條第一項、第二項：
施用第一級毒品者，處六個月以上五年以下有期徒刑。
施用第二級毒品者，處三年以下有期徒刑。
                                                              　　　　　Ｆ
